【裁判字號】    92,訴,100
【裁判日期】    920630
【裁判案由】    殺人未遂
【裁判全文】
臺灣屏東地方法院刑事判決                          九十二年度訴字第一○○號
    公  訴  人  臺灣屏東地方法院檢察署檢察官
    被      告  乙○○
    選任辯護人  黃政雄
右被告因殺人未遂案件，經檢察官提起公訴（九十一年度偵字第五二八五號）本院判
決如左：
    主  文
乙○○使人受重傷未遂，處有期徒刑貳年捌月。
    事  實
一、乙○○與甲○○為堂兄弟關係，因甲○○經常辱罵乙○○父親，致乙○○心懷不
    滿，民國九十一年九月二十七日十七時許，乙○○在屏東縣里港鄉○○村○○路
    四十七號住處院子內，見甲○○正在該處飲水，竟萌生使甲○○受重傷之犯意，
    在自家廚房內取出西瓜刀一把，趁甲○○飲水不注意之際，自後朝甲○○背部及
    左手臂猛力揮砍三刀，造成甲○○左側上臂及背部受有二五Ｘ八公分、三○Ｘ一
    ○公分及三○Ｘ一五公分深及肌肉之巨大砍傷，甲○○遭砍傷後，立即逃跑閃躲
    ，乙○○亦經旁人及時制止而未得逞；嗣經警據報到場處理，將甲○○送醫治療
    ，並扣得西瓜刀一把；甲○○經治療後現傷口業已復原。
二、案經甲○○訴請屏東縣警察局里港分局報請臺灣屏東地方法院檢察署檢察官偵查
    起訴。
    理  由
一、訊之被告乙○○坦承於右揭時地持西瓜刀砍傷告訴人甲○○之事實不諱，核與告
    訴人甲○○指訴被砍傷之情節相符，並有驗傷診斷書、現場照片、西瓜刀照片及
    甲○○傷口照片在卷可稽；雖被告辯稱當時僅欲教訓甲○○云云，然查：被告持
    以行兇之西瓜刀，刀刃長三十．四公分、刀柄長十．四公分，全長四十．八公分
    ，係殺傷力極強之刀器，且告訴人甲○○左側上臂及背部被砍殺之巨大傷口，長
    深各為二五Ｘ八公分、三○Ｘ一○公分及三○Ｘ一五公分，深及肌肉、血管，大
    量失血，除有傷口照片及驗傷診斷書可考外，並據寶建醫院骨科醫師洪煌煌於檢
    察官偵查中證述明確，被告行兇當時用力之猛，實不難想見，其有砍斷甲○○手
    臂，使其受重傷之犯意，應甚灼然，事證明確，犯行堪以認定。
二、核被告所為，係犯刑法第二百七十八條第一項、第三項之重傷未遂罪，被告已著
    手於犯罪行為之實施而不遂，爰依未遂犯規定減輕其刑。公訴意旨雖認被告犯刑
    法第二百七十一條第一項、第二項之殺人未遂罪，惟查：
１、本件負責急救之寶建醫院骨科醫師洪煌煌於檢察官偵查中已證稱：「甲○○被砍
    傷處並非致命部位，傷到背部及手臂位置，如果流血過量，才會有生命危險，且
    背部的血管較小，即使流血，也需較長時間才會失血過多，告訴人到院時有一點
    休克，因他體格尚屬健壯，心跳卻達每分鐘八十八下，據我評估達到早期休克現
    象，所著衣物均沾滿血跡，他被傷到肌肉之血管，此傷勢還不至於馬上有生命危
    險」等語明確。
２、告訴人雖指訴案發當時曾遭被告持西瓜刀追殺一、二百公尺，並舉證人林聰興、
    馬美麗二人證明其說法；然查，告訴人遭被告砍傷後，曾跑過鄰居丙○○家門口
    ，丙○○出外查看時，被告係站在自家庭院，當時並未看到有人追趕告訴人等情
    ，已據證人丙○○於本院審理中結證在卷，核與承辦警員陳清河於檢察官偵查中
    所供：「我到場看見甲○○受傷，被他太太扶著在大馬路旁，被告家在巷內，當
    時我沒見到被告，我先叫救護車將甲○○送醫，再到現場看被告，我接獲報案後
    約三分鐘左右到現場，去時並未看見被告有追殺甲○○情形」等語相符。告訴人
    此部指訴是否真實，尚非無疑，且證人林聰興為告訴人父親、證人馬美麗則為告
    訴人之同居人，彼等證言難免有偏頗誇大之嫌，比照證人丙○○、陳清河之證詞
    內容，實難遽予採信。
３、縱依告訴人逃跑之事實，可認被告於砍傷告訴人後，確曾有追趕告訴人之情形，
    惟參酌警員陳清河到場時，告訴人站在大馬路旁、被告站在自家庭院及鄰居丙○○未看見有人追趕告訴人等事實研判，應認被告僅係短暫追趕告訴人，並在警員
    到場前即已停止追趕，較屬可能；另就被告持有之西瓜刀殺傷力極大，案發當時
    並未砍殺告訴人頭頸或胸腹部等要害，而係自後揮砍告訴人手臂及背部等非致命
    部位之事實以觀，實難認定被告於行為當時已有殺死告訴人之決心。公訴人認被
    告殺人未遂，尚有未洽，惟因起訴事實與本院認定之基本事實相同，應將起訴法
    條變更。
三、爰審酌被告本件犯罪之動機、目的、手段、所生危害及事後坦承犯行、態度尚佳
    ，惟迄未與被害人達成民事和解，賠償損害等一切情狀，量處如主文所示之刑；
    扣案之西瓜刀一把，雖為被告犯罪所用之物，然係被告父母所購買平日供切水果
    之用，已據被告供明在卷，並非屬被告所有，爰不予宣告沒收，併此敘明。
四、據上論斷，依刑事訴訟法第二百九十九條第一項前段、第三百條，刑法第二百七
    十八條第一項、第三項、第二十六條判決如主文。
中      華      民      國    九十二    年      六      月    三  十    日
                                      臺灣屏東地方法院刑事第四庭
                                          法  官  楊清安
右正本證明與原本無異。
如不服本判決應於收受本判決送達後十日內向本院提出上訴書狀，其未敘述上訴理由
者，並得於提起上訴後十日內向本院補提理由書狀（均須按他造當事人之人數附繕本
 ）「切勿逕送上級法院」
                                          書記官  張儷薾
中      華      民      國    九十二    年      六      月    三  十    日
附錄論罪法條：
中華民國刑法第二百七十八條
使人受重傷者，處五年以上十二年以下有期徒刑。
犯前項之罪因而致人於死者，處無期徒刑或七年以上有期徒刑。
第一項之未遂犯罰之。


司法院資訊處製作；財團法人民間司法改革基金會備份。
